臺灣高等法院刑事判決　　　　　　　　96年度上易字第1035號
上　訴　人　臺灣新竹地方法院檢察署檢察官
上　訴　人
即　被　告　甲○○
　　　　　　乙○○
上列上訴人等因被告等竊盜等案件，不服臺灣新竹地方法院95年
度易字第561號，中華民國96年3月12日第一審判決（起訴案號：
臺灣新竹地方法院檢察署95年度偵字第4610號），提起上訴，本
院判決如下：
    主  文
原判決關於甲○○侵入住宅及乙○○部分均撤銷。
甲○○共同無故侵入他人住宅，累犯，處有期徒刑參月，如易科
罰金，以新臺幣壹仟元折算壹日。
乙○○共同無故侵入他人住宅，處有期徒刑貳月，如易科罰金，
以新臺幣壹仟元折算壹日；又竊盜，處有期徒刑肆月，如易科罰
金，以新臺幣壹仟元折算壹日。應執行有期徒刑伍月，如易科罰
金，以新臺幣壹仟元折算壹日。
其他上訴駁回。
    事  實
一、甲○○前於民國87年間，因偽造文書案件，經臺灣新竹地方
    法院竹北簡易庭以87年度竹北簡字第316號判處有期徒刑3月
    ，嗣經臺灣新竹地方法院於以89年度簡上字第28號駁回上訴
    確定，於92年3月7日易科罰金執行完畢。
二、甲○○於95年7月14日下午5時10分許，駕駛車牌號碼SA-558
    9號自小客車搭載乙○○，一同前往許界鑽新竹縣新豐鄉中
    崙村164號住宅前，經甲○○呼喚許界鑽別名「阿鑽」而無
    人回應，二人竟共同基於侵入他人住宅之犯意聯絡，均未經
    許可，而侵入許界鑽上開住宅內。嗣乙○○另行起意而意圖
    為自己不法之所有，竊取該住宅主臥室內，許界鑽所有之毛
    毯1條、衣物數件、蛋糕刀1把、衛生紙數包、藝術品等物，
    得手後放置上開車牌號碼SA-5589號自小客車後座，等候甲
    ○○如廁結束，二人搭乘上開自小客車駛離現場。嗣於同日
    下午5時30分許，上開自小客車在新竹縣新豐鄉中崙村2鄰53
    號前產業道路發生車禍，經警據報前往處理，甲○○與乙○
    ○拒絕搭救護車就醫，為警查知乙○○另案通緝中，並在上
    開自小客車後座起獲許界鑽遭竊之毛毯1條、衣物數件、蛋
    糕刀1把、衛生紙數包及藝術品（均經領回），始查獲上情
    。
三、案經新竹縣警察局竹北分局報請及被害人許界鑽訴由臺灣新
    竹地方法院檢察署檢察官偵查起訴。
    理  由
壹、有罪部分：
一、訊據被告甲○○、乙○○均矢口否認有何上揭犯行，被告甲
    ○○辯稱：案發當日是要去祭拜大哥，而於傍晚5時許經過
    許界鑽住處前，因肚子痛想要上廁所，乃下車想要進去。其
    前經常至許界鑽住處，當時要進去時，大門開著，其在門外
    呼喊「阿鑽」，但無人回應，遂直接進入如廁。其與許界鑽
    是老朋友、老交情，不是無故侵入住宅云云。被告乙○○辯
    稱：其有到許界鑽住處，是跟著甲○○進去找朋友，進去以
    後，看到裡面很亂，以為沒有人住，又看到衣服丟在地上很
    可惜，就拿了幾件走，沒有拿金戒指及現金新臺幣（下同）
    14多萬元云云。
二、經查：
（一）告訴人許界鑽與其子許益強同住新竹縣新豐鄉中崙村164
      號，該處於95年7月14日下午5時許遭竊，嗣經警在被告二
      人所搭乘之車牌號碼SA-5589號自用小客車內起獲遭竊之
      毛毯1條、衣物數件、蛋糕刀1把、衛生紙數包、藝術品等
      情，業據證人許界鑽及其子許益強指證綦詳，並經證人即
      警員陳曜勳於原審證稱：在車牌號碼SA-5589號自小客車
      內起獲遭竊之毛毯1條、衣物數件、蛋糕刀1把、衛生紙數
      包、藝術品等語（見原審卷第86至89頁），復有贓物認領
      保管單在卷可稽（見第4610號偵查卷第26頁）。
（二）被告二人進入新竹縣新豐鄉中崙村164號之時間，被告二
      人、告訴人及證人許益強歷次所述略有差異，依據新竹縣
      消防局救護紀錄表所載出勤通知時間為當日下午5時34分
      、5時40分（見原審卷第106、107頁），可知車禍發生在
      上開時間點之前不久；又據證人陳曜勳證述：新竹縣新豐
      鄉中崙村164號到達車禍發生地點車程約10分鐘等情（見
      原審卷第90頁）及被告二人供承停留新竹縣新豐鄉中崙村
      164號時間約5至10分鐘，足以推算出被告二人進入新竹縣
      新豐鄉中崙村164號之時間，係在95年7月14日下午5時10
      分許。
（三）而被告二人於上揭時間，確實有進入告訴人所居住之新竹
      縣新豐鄉中崙村164號之事實，業據其等供承不諱，參以
      當時告訴人與其子許益強均不在家，可見被告二人未經告
      訴人或其子許益強之許可而侵入住宅。又告訴人既提出侵
      入住宅罪之告訴，可認告訴人主觀上認為其居家安寧遭受
      侵害，被告二人自不得以老友交情為侵入告訴人住宅之正
      當理由，所辯無足採信。
（四）又被告乙○○於95年7月14日下午5時10分至下午5時30分
      間之某時，在告訴人位於新竹縣新豐鄉中崙村164號住宅
      主臥室內、拿取告訴人所有之毛毯1條、衣物數件、蛋糕
      刀1 把、衛生紙數包、藝術品等物，得手後，放置上開車
      號SA-5589號自小客車後座，嗣經警起獲上開贓物之事實
      ，亦據被告乙○○供述屬實。而告訴人與其子許益強確仍
      居住該處，且被告甲○○亦稱：「……乙○○說『房間為
      何這麼亂有無人居住』，我說『有』，我上完廁所後，我
      就看房間一下，房間的燈是亮的……」等語（見原審卷第
      27頁），足見被告乙○○已經知悉該處有人居住，竟仍拿
      取主臥室內之毛毯1條、衣物數件、蛋糕刀1把、衛生紙數
      包、藝術品等物，可認被告乙○○主觀上有為自己不法所
      有之竊盜犯意，並有竊盜之客觀行為。至其所辯：看到房
      間那麼亂，以為沒有人住，看見衣服丟在地上很可惜，就
      拿了幾件走云云，核係事後卸責之詞，亦無足採。
（五）至告訴人指訴：被告二人破壞住宅大門，竊取金戒指1個
      、現金14萬5千元一節，則據被告二人堅決否認。經查：
    １證人許界鑽於原審證稱：其有叫警員對被告二人搜身，警
      察有搜身，但是沒有找到現金、金戒指1個；警察有搜過
      車子，也沒有找到撬開門鎖的工具等語（見原審卷第66頁
      ）。證人陳曜勳警員亦於原審證述：車禍發生後，將被告
      二人帶回新豐分駐所就對被告二人搜身，並未在被告二人
      身上查獲14萬5千元、金戒指。有搜車牌號碼SA-5589號自
      小客車，沒有搜到14萬5千元、金戒指，也沒有搜到可以
      撬開鐵門的工具等語（見原審卷第89、90頁）。且警方為
      找尋告訴人所指之現金、金戒指，特地就車號SA-5589號
      自小客車之中央扶手、副駕駛座的行李箱、椅子下方、腳
      踏墊下方、椅縫、後行李箱、放置備胎位置等死角位置予
      以翻找，仍無所獲等情，亦據證人劉鴻琪警員於原審證述
      綦明（見原審卷第96、97頁）。佐以被告二人駕車離開告
      訴人住宅約10分鐘後發生車禍，陳曜勳警員獲報即前往車
      禍現場處理，劉鴻琪警員亦隨即前往支援，均未見被告二
      人有何丟擲物品之舉動，此經證人陳曜勳、劉鴻琪警員證
      述明確（見原審卷第91、96頁）。是被告二人身上、車牌
      號碼SA-5589號自小客車上，均查無足供撬開告訴人住宅
      大門之工具或告訴人所指之金戒指1個、現金14萬5千元等
      物，是依本案之現存證據，尚難認定被告二人有攜帶兇器
      破壞告訴人住宅大門，侵入竊取金戒指1個、現金14萬5千
      元等犯行。
    ２雖告訴人住宅大門遭破壞，經證人許界鑽、許益強證述在
      卷，並經證人陳曜勳警員稱：大門有被撬開的痕跡等語（
      見原審卷第92頁），復有告訴人於偵查中提出之照片4張
      在卷可憑（見第4610號偵查卷第68、69頁），惟此不過證
      明該住處大門有遭破壞之事實，並無法推認係被告二人所
      為。
    ３又證人許益強雖證稱：其於當日下午約5時許（時間未必
      精確），在住家距離約1百公尺處，看到一輛車紅色轎車
      停在家門口，並目擊有二人準備上車，一人穿著紅色上衣
      、黑色褲子，坐在副駕駛座，另一人穿著白色上衣坐在駕
      駛座上，褲子之顏色不記得，二人瞬間即將車輛駛離，其
      即直接回家等情。則其所見車輛與被告甲○○上開自用小
      客車之顏色相同，而所見穿著紅色上衣、黑色褲子之人亦
      與被告乙○○案發當時所穿著衣褲顏色相同，且許益強旋
      即返家，故此後即未再有其他人侵入該住處，以此與被告
      二人上開駕車離開之時間相互比對，堪認證人許益強所見
      即被告二人駕車離去之瞬間情狀。雖證人許益強未見到該
      二人之容貌，且其短暫所見留存之記憶，就該穿著紅色上
      衣、黑色長褲之人坐在車上何位置、另一人所著上衣顏色
      與被告甲○○當時穿著之黑色上衣（見原審卷第121頁照
      片所示），不甚相符，就該紅色轎車之車款、車型、車號
      亦未能確定，然衡以常人於瞬間觀察及記憶留存可能產生
      誤差及糢糊之情，自不因前述些微差失即可認為許益強所
      見非被告二人。惟證人許益強雖看到被告二人離去時之情
      形，然在該屋內是否竊取金戒指及現金14萬5千元，並未
      目睹，且依被告二人於警詢之初，被告甲○○因車禍受傷
      在新竹縣湖口鄉仁慈醫院713號病房、而被告乙○○在警
      局所分別製作之筆錄，即均一致陳稱：許界鑽住處大門未
      關，進入之後看到十分凌亂等情；且證人許益強當日下午
      出門至返回前後約1小時，此經其陳明在卷，則於許益強
      離家後至被告二人進入期間，不排除有其他人先行侵入而
      竊取之可能；況於被告二人離開接連即發生車禍經警方搜
      查該自用小客車及被告二人身體，均未發現上揭金戒指及
      現金14萬5千元，則自難認係被告二人所竊取。
（六）綜上所述，本件事證已臻明確，被告二人犯行均堪認定。
三、論罪科刑：
（一）核被告甲○○所為，係犯刑法第306條第1項侵入住宅罪。
      核被告乙○○所為，係犯刑法第306條第1項侵入住宅罪、
      同法第320條第1項竊盜罪。雖公訴意旨認被告乙○○持不
      詳兇器撬開告訴人住宅大門入內竊盜，惟依本案事證，尚
      無足證明被告乙○○於竊取告訴人衣物時，有攜帶兇器撬
      開告訴人大門犯行，已如前述，是公訴人以被告乙○○所
      為係犯刑法第321條第1項第3款之攜帶兇器竊盜罪，尚有
      未洽，惟起訴之犯罪事實相同，爰依法變更起訴法條。
（二）被告二人就侵入住宅罪部分，有犯意之聯絡及行為之分擔
      ，為正犯。另公訴人認被告乙○○、甲○○就竊盜罪部分
      為正犯關係，亦屬未洽（理由詳下述無罪部分）。
（三）被告甲○○前於87年間，因偽造文書案件，經臺灣新竹地
      方法院竹北簡易庭以87年度竹北簡字第316號判處有期徒
      刑3月，嗣經臺灣新竹地方法院以89年度簡上字第28號駁
      回上訴確定，於92年3月7日易科罰金執行完畢等情，有本
      院被告前案紀錄表附卷可憑，於5年以內故意再犯本件有
      期徒刑以上之罪，為累犯，依刑法第47條第1項之規定，
      加重其刑。
（四）被告乙○○所犯上開二罪，犯意各別，行為互殊，且犯罪
      構成要件不同，應予分論併罰。
四、原審認被告甲○○所犯無故侵入住宅、被告乙○○所犯無故
    侵入住宅及竊盜犯行罪證明確，予以論罪科刑，固非無見。
    惟查：（一）原判決已認定被告二人進入告訴人住處係在95
    年7月14日下午5時10分許，且新竹縣消防局救護紀錄表所載
    出勤通知時間為當日下午5時34分、5時40分，是被告二人侵
    入告訴人住處絕對不可能在下午6時許，然原判決於理由內
    竟記載「被告二人於95年7月14日下午5、6時許，確實有進
    入告訴人所居住之新竹縣新豐鄉中崙村164號之事實」（見
    原判決第3頁），自有未洽。（二）證人許益強返家時在住
    處前所見堪認即被告二人駕車離開之情形，原判決僅因證人
    許益強未見到該二人容貌及觀察、記憶些微有所差失，即認
    所見非被告二人，亦有未當。檢察官提起上訴，認被告二人
    犯後態度不佳，並破壞告訴人居住安全，且被告乙○○行竊
    除造成告訴人喪失居家安全感外，並造成財物損失，量刑過
    輕，經考量被告二人上揭所為及所生危害、犯後態度等情，
    原審就被告甲○○無故侵入住宅，量處有期徒刑59日，就被
    告乙○○無故侵入住宅量處拘役50日，就竊盜量處有期徒刑
    3 月，不無斟酌之餘地。雖被告二人就上開部分上訴，否認
    犯行；檢察官上訴另指竊盜部分尚竊取金戒指及現金14萬5
    千元，並無足取，惟原判決此部分既有可議，自應由本院就
    被告甲○○侵入住宅及乙○○部分均撤銷，並依法予以判決
    。爰審酌被告二人之素行、犯罪之動機、目的、手段、所生
    損害被告甲○○雖與告訴人為舊識，然被告二人既未經告訴
    人或其家人之允許，自不得無故侵入告訴人與家人居住之住
    宅內，侵害告訴人居住之安寧，又被告乙○○另竊取告訴人
    所有財物，惟財物價值尚不高，被告二人犯後飾詞否認等一
    切情狀，認檢察官就被告甲○○所犯無故侵入住宅部分求處
    有期徒刑4月，被告乙○○侵入住宅部分求處有期徒刑3月、
    竊盜部分求處有期徒刑5月，尚無必要，分別量處如主文所
    示之刑，並均諭知易科罰金之折算標準，並就被告乙○○部
    分定應執行刑，並於定執行刑後再諭知易科罰金之折算標準
    。
貳、無罪部分：
一、公訴意旨另以：被告甲○○與被告乙○○共同基於意圖為自
    己不法所有之犯意聯絡，於95年7月14日下午5時許，共同在
    告訴人許界鑽位於新竹縣新豐鄉中崙村164號住處內，持質
    地堅硬、客觀上足對人之生命、身體、安全構成威脅之不詳
    兇器，撬開告訴人住家大門後，入內竊取告訴人所有之金戒
    指1個、現金14萬5千元及衣物一批，得手後，由被告二人攜
    離現場，因認被告甲○○涉犯刑法第321條第1項第3款攜帶
    兇器竊盜罪嫌。
二、按犯罪事實應依證據認定之，無證據不得認定犯罪事實；不
    能證明被告犯罪者，應諭知無罪之判決，刑事訴訟法第154
    條、第301條第1項定有明文。又事實之認定，應憑證據，如
    未能發現相當證據，或證據不足以證明，自不能以推測或擬
    制之方法，為裁判基礎（最高法院40年臺上字第86號判例參
    照）；認定不利於被告之事實，須依積極證據，苟積極證據
    不足為不利於被告之事實認定時，即應為有利於被告之認定
    ，更不必有何有利之證據（最高法院30年上字第816號判例
    參照）；且認定犯罪事實，所憑之證據，無論直接或間接證
    據，其為訴訟上之證明，須於通常一般之人均不致有所懷疑
    ，而得確信其為真實之程序者，始得據之為有罪之認定，倘
    其證明尚未達到此一程度，而有合理性懷疑之存在時，即無
    從為有罪之認定（最高法院76年台上字第4986號判例參照）
    。
三、訊據被告甲○○堅決否認有何上揭竊盜犯行，辯稱：當日因
    至告訴人住處借用廁所，去的時候大門開的，進門時有喊門
    ，但沒有人回應，就直接到廁所，直到上完廁所出來，乙○
    ○說「房間為何這麼亂有無人居住」，其說「有」。上完廁
    所後，其就看房間一下，房間的燈是亮的，且有遭翻箱倒櫃
    ，其因肚子痛，改由乙○○開車去祭拜其大哥，沒有多久，
    發生車禍，警察就來了，其確未拿取告訴人家財物等語。
四、經查：
（一）承前所述，雖告訴人住宅大門遭破壞，並指稱金戒指1個
      、現金14萬5千元遭竊等情，惟尚無證據足認係被告二人
      所為，先予敘明。
（二）被告乙○○竊得告訴人所有之毛毯1條、衣物數件、蛋糕
      刀1把、衛生紙數包、藝術品後，堆置在車牌號碼SA-5589
      號自小客車後座內，業據被告乙○○於原審以證人證述綦
      詳。嗣亦經警在該車後座起獲上開贓物，亦為被告甲○○
      所不爭執。
（三）公訴人以被告甲○○上車後坐在後座，理應看見被告乙○
      ○竊得之贓物，業據被告甲○○所否認在卷。另按共犯之
      成立，除共同實施犯罪行為者外，其就他人之行為負共犯
      之責者，以有意思聯絡為要件，若事前並未合謀，實施犯
      罪行為之際，又係出於行為者獨立之意思，即不負共犯之
      責（最高法院19年上字第694號判例參照）。證人即被告
      乙○○於原審證稱：沒有向被告甲○○告知拿取告訴人衣
      物之事等語（見原審卷第143頁），尚無足認定被告甲○
      ○在被告乙○○竊取衣物前，有何竊盜之犯意聯絡，被告
      二人間既無竊盜之犯意聯絡，被告甲○○亦無拿取衣物之
      行為分擔，縱認被告甲○○事後進入車牌號碼SA-5589號
      自小客車後座而看見、知悉被告乙○○竊得衣物一批，不
      得論以事後共犯關係甚明。
五、綜上所述，本案尚無證據足資認定被告甲○○於進入告訴人
    住宅前，已與被告乙○○具有竊盜之犯意聯絡，亦無竊盜之
    行為分擔，自難以竊盜罪相繩。此外復查無其他積極切確之
    證據足資證明被告甲○○有何竊盜犯行，自屬不能證明被告
    甲○○犯竊盜罪。
六、原審就此部分，依調查證據之結果，斟酌全辯論意旨，認被
    告甲○○竊盜犯行不能證明，依法為無罪之諭知，經核並無
    不合。檢察官就此部分提起上訴，仍認被告甲○○應成立竊
    盜犯行，指摘原判決不當云云，惟並未提出足資證明之證據
    ，所提上訴，為無理由，應予駁回。
據上論斷，應依刑事訴訟法第368條、第369條第1項前段、第364
條、第299條第1項前段、第300條、刑法第28條、第306條第1項
、第320條第1項、第47條第1項、第51條第第5款、第41條第1項
前段、第2項、刑法施行法第1條之1，判決如主文。
本案經檢察官郭弘佑到庭執行職務。
中　　華　　民　　國　　96　　年　　6 　　月　　29　　日
　　　　　　　　　刑事第二庭審判長法　官  呂丹玉
　　　　　　　　　　　　　　　    法　官  林銓正
　　　　　　　 　 　　　　　　　　法　官  王詠寰
以上正本證明與原本無異。
不得上訴。
                                  書記官  駱麗君
中　　華　　民　　國　　96　　年　　6 　　月　　29　　日
附錄：本案論罪科刑法條全文
刑法第306條
無故侵入他人住宅、建築物或附連圍繞之土地或船艦者，處 1 年
以下有期徒刑、拘役或 3 百元以下罰金。
無故隱匿其內，或受退去之要求而仍留滯者，亦同。
刑法第320條
意圖為自己或第三人不法之所有，而竊取他人之動產者，為竊盜
罪，處 5 年以下有期徒刑、拘役或 5 百元以下罰金。
意圖為自己或第三人不法之利益，而竊佔他人之不動產者，依前
項之規定處斷。
前二項之未遂犯罰之。
